【裁判字號】    92,竹簡,185
【裁判日期】    920326
【裁判案由】    損害賠償
【裁判全文】
臺灣新竹地方法院民事判決  九十二年度竹簡字第一八五號
    原      告  乙○○
    被      告  甲○○
右當事人間請求損害賠償事件，本院判決如左：
    主    文
被告應給付原告新臺幣柒萬玖仟貳佰拾玖元，及自民國九十二年一月二十八日起至
清償日止，按年息百分之五計算之利息。
原告其餘之訴駁回。
訴訟費用由被告負擔十分之六，餘由原告負擔。
本判決第一項於原告以新臺幣參萬元供擔保後得假執行。
原告其餘假執行之聲請駁回。
    事實及理由
一、原告訴之聲明：被告應給付原告新臺幣( 下同 )十三萬五千元，及自起訴狀繕本
    送達之翌日起至清償日止，按年息百分之十計算之利息。願供擔保，請准予宣告
    假執行。
二、事實摘要：
  (一)原告起訴主張被告於民國九十一年十一月二十七日駕駛車號ＪＶ〡○三二六號
      汽車，自後追撞原告停放在新竹市○○路二一二號前車號Ｚ七〡八二○二號汽
      車，致原告母親曾春燕所有汽車向前撞及路旁標示桿而受損，詎被告駕車肇事
      後，竟未顧及他人生命財產之安全，未立即停車查看，反隨即駕車逃逸，經目
      擊者記下車號向警方備案。又原告母親曾春燕之汽車因遭被告撞毀，經修復計
      支付修理費十一萬五千元，且因該車係原告日常生活中所必須使用之交通工具
      ，是原告於汽車修復期間，即須租賃交通工具代步，而原告亦支付代步車租賃
      費用二萬元，扣除被告已支付之一萬元外，理應由被告負賠償之責，嗣原告母
      親曾春燕亦將上開其得對被告請求賠償之權利讓與原告。再因本件車禍造成原
      告極大之壓力，是被告另應賠償原告慰撫金一萬元，合計被告應賠償原告十三
      萬五千元。
  (二)被告則以其雖駕車自後追撞原告上開車號Ｚ七〡八二○二號汽車，惟原告修車
      費用太高，且原告修復上開車輛使用二個外胎及四個鋁合金鋼圈，顯無必要等
      語，資為抗辯。
三、法院之判斷：
  (一)原告主張被告於九十一年十一月二十七日駕駛車號ＪＶ〡○三二六號汽車，自
      後追撞原告停放在新竹市○○路二一二號前車號Ｚ七〡八二○二號汽車，致原
      告母親曾春燕所有汽車向前撞及路旁標示桿而受損，嗣原告母親曾春燕亦將上
      開其得對被告請求賠償之權利讓與原告等情，業據提出債權讓與通知書為證，
      且為被告所不爭執，自堪信為真實。而被告於上開時地，本應注意駕車應注意
      車前狀況，並隨時採取必要之安全措施，以避免危險，而依當時天候雖係夜晚
      ，惟視距良好，路面鋪設柏油、無缺陷、無障礙物等情況，又無不能注意之情
      事，竟疏未注意其前方路旁停有原告所駕駛車號Ｚ七〡八二○二號汽車，猶繼
      續向前行駛，旋撞及該車後方，致該車受損，被告有違反道路交通安全規則第
      九十四條第三項「汽車行駛時，駕駛人應注意車前狀況，並隨時採取必要之安
      全措施」等規定，是原告所駕駛之汽車確係遭被告不法毀損甚明。
  (二)按不法毀損他人之物者，被害人得請求賠償其物因毀損所減少之價額，既為民
      法第一百九十六條所明定。又物被毀損時，依民法第一百九十六條請求賠償物
      被毀損所減少之價額，得以修復費用為估定之標準，但以必要者為限，且修理
      材料以新品換舊品時，應予折舊( 最高法院七十七年五月十七日、七十七年度
      第九次民事庭會議決議參照 )。查原告主張上開車號Ｚ七〡八二○二號汽車因
      遭被告撞毀，計支付汽車零件之修復費用七萬一千八百八十五元及修車工資四
      萬三千一百十五元，合計支付修復費用十一萬五千元乙節，固據其提出結帳清
      單及照片附卷可稽，惟觀之原告所提上開車輛毀損之照片，於車胎處僅有右前
      方車體下方之輪框併同受損，餘他處輪胎均無異狀等情，既為原告所不否認，
      則原告因本件車禍支出右前方輪胎之更換費用三千四百元及鋁合金鋼圈一只二
      千九百元，即屬修復上之必要費用，應予准許，至原告另請求被告賠償更換該
      車外胎一只三千四百元及鋁合金鋼圈三只共計八千七百元，核無必要，不應准
      許，是原告得向被告請求上開車輛零件之修復費用應為五萬九千七百八十五元
      ( 00000-0000-0000=59785)。又被告雖主張原告零件部分之修車費用太高云云
      ，惟未舉證證明原告支付上開零件部分之修車費用並無必要，參以原告既係於
      匯豐汽車股份有限公司新竹廠修車，且實際支付上開修車費用，是被告上開主
      張，要難採信。再本件汽車為九十年二月十四日出廠，業據原告提出行車執照
      為憑，至九十一年十一月二十七日事故發生，已出廠一年十月( 未滿一月以一
      月計，營利事業所得稅結算申報準則第九十五條第八款參照 )，依前揭說明，
      其以新品取代舊品間之差價應予折舊扣除。是故關於上開車輛因毀損所減少之
      價額，既得以必要之修復費用為估定之標準，則原告更新零件費用既為五萬九
      千七百八十五元，本院依行政院(七九)財字第○六七○號、臺(四五)財字第一
      四八○號令公布之固定資產耐用年數表及固定資產折舊率表，採定率遞減法計
      算其折舊，即自用小客車耐用年數五年，每年折舊率千分之三六九，原告系爭
      車輛更新零件折舊後金額應為二萬六千一百二十四元( 計算方式詳附表 )，加
      計原告已支出修復該車之工資四萬三千一百十五元，合計被告應賠償原告修復
      該車之必要費用為六萬九千二百三十九元( 26124+43115=69239 )，應堪認定。
  (三)次按，負損害賠償責任者，除法律另有規定或契約另有訂定外，應回復他方損
      害發生前之原狀；損害賠償，除法律另有規定或契約另有訂定外，應以填補債
      權人所受損害及所失利益為限，民法第二百十三條第一項、第二百十六條亦定
      有明文。查原告主張其於汽車修復期間二十日，另須租賃交通工具代步，共計
      支付代步車租賃費用二萬元予匯豐汽車股份有限公司乙節，亦提出估價單一紙
      為憑，且為被告所不爭，佐以原告日間在科學園區緯創資通公司工作，夜間亦
      須送貨，確有使用交通工具代步之必要，是原告請求上開車輛修復期間，其已
      支付之租車代步費用二萬元，即無不當，應予准許。
  (四)再按，不法侵害他人之身體、健康、名譽、自由、信用、隱私、貞操，或不法
      侵害其他人格法益而情節重大者，被害人雖非財產上之損害，亦得請求賠償相
      當之金額，民法第一百九十五條第一項前段亦定有明文。本件被告雖肇事毀損
      上開車輛，惟原告既自承其於事故當時並未在車內，且身體亦無受到任何傷害
      等語，顯無上開法定得請求非財產上損害賠償之情形，是原告徒以其因本件事
      故承受極大之壓力，請求被告賠償原告慰撫金一萬元，核屬無據，要難准許。
  (五)綜上所述，原告本於侵權行為法律規定，雖得請求被告給付本件車禍所生之損
      害額即修復汽車之必要費用六萬九千二百三十九元及租車代步費用二萬元，合
      計八萬九千二百三十九元( 69239+20000=89239)，惟原告既自承被告曾於事後
      支付其一萬元租車之費用，則原告因本件事故實際支出之必要費用應為七萬九
      千二百三十九元。從而，原告請求被告賠償七萬九千二百三十九元，及自起訴
      狀繕本送達翌日即九十二年一月二十八日起至清償日止，按民法第二百零三條
      規定，以年息百分之五計算之法定利息，為有理由，應予准許，逾此部分之請
      求為無理由，應予駁回。
  (六)原告陳明願供擔保，聲請宣告假執行，經核本判決第一項原告勝訴部分，合於
      法律規定，爰酌定相當之擔保金額宣告之；原告其餘假執行之聲請，因該部分
      訴之駁回而失所依據，應併予駁回。
四、結論：本件原告之訴為一部有理由，一部無理由，應依民事訴訟法第四百三十六
    條第二項、第七十九條但書、第三百九十條第二項判決如主文。
中      華      民      國    九十二    年      三      月    二十六    日
                                  臺灣新竹地方法院民事第二庭
~B法      官  王佳惠
右為正本係照原本作成。
如對本判決上訴，須於判決送達後廿日內向本院提出上訴狀。
~B法院書記官  林淑瑜
中      華      民      國    九十二    年      三      月    二十七    日
附表：
┌───────────────────────────────────┐
│車牌號碼Ｚ七〡八二○二號自用小客車更新零件費用折舊之計算              │
├──────┬────────────────────────────┤
│第一年折舊  │59785x0.369=22061                                       │
├──────┼────────────────────────────┤
│第二年折舊  │( 00000-000000)x0.369x10\12=11600                       │
├──────┼────────────────────────────┤
│時價亦即折舊後之金額│ 00000-00000-00000=26124                        │
├──────────┴────────────────────────┘


司法院資訊處製作；財團法人民間司法改革基金會備份。
